【裁判字號】    95,台上,3228
【裁判日期】    950609
【裁判案由】    違反毒品危害防制條例
【裁判全文】
最高法院刑事判決            九十五年度台上字第三二二八號
    上  訴  人  甲○○
                        3段5.
                        獄執行中）
                乙○○
                        ○段532號（現另案在台灣台中監獄南
                        投分監執行中）
上列上訴人等因違反毒品危害防制條例案件，不服台灣高等法院
台中分院中華民國九十五年三月十四日第二審更審判決（九十四
年度上更(一)字第四０八號，起訴案號：台灣南投地方法院檢察署
九十三年度偵字第一二０一號），提起上訴，本院判決如下：
    主  文
原判決關於甲○○部分撤銷，發回台灣高等法院台中分院。
其他上訴駁回。
    理  由
一、發回部分（即上訴人甲○○部分）：
本件原判決撤銷第一審關於上訴人甲○○部分之不當科刑判決，
改判仍論處甲○○共同連續販賣第一級毒品（累犯）罪刑，及連
續販賣第二級毒品（累犯）罪刑，固非無見。
惟查：(一)、共同被告對於其他共同被告之案件而言，為被告以外
之第三人，本質上屬於證人，為確保被告對於證人之詰問權，應
使共同被告立於證人之地位而為具結陳述，並接受被告之詰問，
其陳述始得作為認定被告犯罪事實之判斷依據。本件原判決以共
同被告乙○○於警詢中不利之供述作為認定甲○○犯行之佐證，
然第一審及原審各審並未使乙○○立於證人地位而為具結陳述，
並接受甲○○之詰問，復未說明乙○○上開於警詢時之陳述，是
否有刑事訴訟法第一百五十九條之一至第一百五十九條之三及之
五所定得為證據之情形，即逕認乙○○上開於警詢時以被告身分
所為不利於甲○○之陳述，亦得採為認定甲○○犯罪之證據，已
難認為合法。(二)、原判決以證人林穎標、許敏瑜等人分別於警詢
及偵查中之陳述，雖均屬審判外之陳述，但甲○○及其選任辯護
人皆未於原審此次更審言詞辯論終結前聲明異議等理由，說明依
刑事訴訟法第一百五十九條第一項、第一百五十九條之五第二項
規定，應擬制甲○○已同意林穎標、許敏瑜上開審判外之陳述亦
有證據能力，且審酌該言詞陳述作成時之情況認為適當，自得引
為裁判之基礎資料云云（見原判決第五頁第五列至第十八列）。
但依卷內資料所載，許敏瑜並未於警詢或偵查中作何陳述，而甲
○○及其選任辯護人於原審此次更審言詞辯論終結前，已以言詞
或具狀對林穎標於警詢或偵查中陳述之可信性聲明異議（見原審
上更(一)字卷第五十頁、第六十三頁反面、第九十五頁、第一００
頁反面），原判決上開說明即與卷內資料不相符合，則林穎標於
警詢或偵查中之陳述有否證據能力？即值研酌；又原判決以林穎
標於警詢、第一審及原審此次更審時對其向甲○○購買第一、二
級毒品之時間、次數、價格等情，雖前後陳述不一，然依「罪疑
唯輕」有利被告之法理，就林穎標歷次證詞中，採其中期間最短
、次數最少、金額最低者，以此最有利之原則認定甲○○販賣之
時間、次數、金額及計算其犯罪所得等理由，據謂甲○○係自民
國九十三年一月底起至同年三月底止，連續販賣第一級毒品海洛
因予林穎標共五次，每次新台幣（下同）五千元，計得款二萬五
千元，及連續販賣第二級毒品安非他命予林穎標共五次，每次三
千元，計得款一萬五千元云云（見原判決第十三頁第二十一列至
第十四頁第二十四列）。然依卷存筆錄所示，林穎標於警詢時係
陳稱：「（你共向甲○○購買幾次毒品？數量多少？）我自今年
（即九十三年）一月底起至三月底，共向甲○○購買十餘次海洛
因及安非他命……每次購買金額大約在四、五千元上下……」（
見偵字第一二０一號卷第一宗第一六０頁、第一六一頁），於第
一審證稱：「（十幾次是什麼意思？）指安非他命、海洛因加起
來共十幾次，每次都是我們合資去拿的，海洛因大約五次，安非
他命也差不多五次」，「（一次買多少錢？）海洛因一次約買五
千元，安非他命一次三千元」、「（何時開始跟他《指甲○○》
拿？）九十二年年底，一直到九十三年四月左右」（見第一審卷
第一宗第二七二頁至第二七四頁），於原審此次更審則證陳：「
（你們是合資還是你向他《指甲○○》買？）我們是合資」、「
（你確實向他買的時間是在九十三年一月底到九十三年三月間，
或者是九十二年年底到九十三年四月二十六日你被查獲時？）是
九十二年年底到九十三年四月二十六日我被查獲時」、「（你剛
剛說有跟甲○○合買海洛因、安非他命，總共合買幾次？）這段
期間買了十一、二次，每次都有買海洛因，其中有三、四次有買
安非他命」、「（你們量都買多少？）我每次買海洛因都大概出
四、五千元，買安非他命大概都出二千元」（見原審上更(一)卷第
九十二頁、第九十四頁反面）各等語。依其上開供述，其於第一
審及原審此次更審時所陳購買海洛因、安非他命之期間、次數及
金額，均係指與甲○○合資向他人購買之情形而言，能否據為計
算其向甲○○購買海洛因、安非他命之基礎？已不能無疑。況縱
認林穎標前開於警詢、第一審及原審此次更審時之陳述均係指其
向甲○○購買海洛因、安非他命，而依最有利之原則認定甲○○
販賣海洛因、安非他命予林穎標之次數及金額，亦應認其二人毒
品交易之情形為安非他命共三次、每次二千元，海洛因共五次、
每次四千元，乃原判決卻認該項毒品交易為安非他命共五次、每
次三千元，海洛因共五次、每次五千元，亦嫌理由矛盾。究甲○
○各販賣海洛因、安非他命予林穎標幾次，每次金額若干？因攸
關其犯罪態樣及販賣毒品所得財物之沒收，原審未進一步予以究
明，遽行判決，自嫌速斷而難昭折服。以上或為甲○○上訴意旨
所指摘，或係本院得依職權調查之事項，應認原判決關於甲○○
部分仍有撤銷發回更審之原因。原判決說明甲○○不另為無罪諭
知部分，基於審判不可分原則，併予發回。
二、駁回部分（即上訴人乙○○販賣第一級毒品部分）：
按刑事訴訟法第三百七十七條規定，上訴於第三審法院，非以判
決違背法令為理由，不得為之。是提起第三審上訴，應以原判決
違背法令為理由，係屬法定要件。如果上訴理由狀並未依據卷內
訴訟資料，具體指摘原判決不適用何種法則或如何適用不當，或
所指摘原判決違法情事，顯與法律規定得為第三審上訴理由之違
法情形，不相適合時，均應認其上訴為違背法律上之程式，予以
駁回。本件上訴人乙○○上訴意旨略稱：乙○○確未販賣毒品，
且有幼女乏人照料，請斟酌量刑云云。
惟查原判決綜合全案卷證資料，本於事實審法院職權之推理作用
，認定乙○○確有其事實欄所載之犯行，因而撤銷第一審關於乙
○○此部分之不當科刑判決，改判仍論處乙○○共同販賣第一級
毒品（累犯）罪刑，已詳細說明其理由。乙○○上訴意旨對原審
此部分之論斷，究有何違背經驗法則或論理法則等違法情形，並
未依據卷內資料為具體之指摘，徒執其確未販賣毒品云云，據以
指摘原判決不當，係以自己主觀之說詞，對原判決已詳細說明之
事項，漫事指摘，復為單純之事實上爭辯，依首開說明，自難認
係適法之第三審上訴理由。其上訴違背法律上之程式，應予駁回
。又本院為法律審，且乙○○本件上訴因不合法而應從程序上予
以駁回，其另以有幼女乏人照料，請求斟酌量刑，無從審酌。
據上論結，應依刑事訴訟法第三百九十七條、第四百零一條、第
三百九十五條前段，判決如主文。
中    華    民    國  九十五  年    六    月    九    日
                      最高法院刑事第十一庭
                          審判長法官  謝  俊  雄
                                法官  陳  世  雄
                                法官  魏  新  和
                                法官  吳  信  銘
                                法官  徐  文  亮
      本件正本證明與原本無異
                                      書  記  官
中    華    民    國  九十五  年    六    月   十四   日
                                                  Ａ


司法院資訊處製作；財團法人民間司法改革基金會備份。
